【裁判字號】    95,訴,5389
【裁判日期】    950821
【裁判案由】    損害賠償
【裁判全文】
臺灣臺北地方法院民事判決              95年度訴字第5389號
原      告  甲○○
訴訟代理人  柯清貴律師
複  代理人  林鴻文律師
被      告  乙○○
上列當事人間請求損害賠償事件，本院於中華民國九十五年八月
三日言詞辯論終結，判決如下：
    主  文
被告應給付原告新台幣貳拾伍萬元，及自民國九十五年五月十六
日起至清償日止，按週年利率百分之五計算之利息。
原告其餘之訴駁回。
訴訟費用由被告負擔二十分之九，餘由原告負擔。
本判決原告勝訴部分，於原告以新台幣捌萬參仟參佰參拾肆元供
擔保後，得假執行。但被告如以新台幣貳拾伍萬元預供擔保，得
免為假執行。
原告其餘假執行之聲請駁回。
    事實及理由
壹、程序方面：按因侵權行為涉訟者，得由行為地之法院管轄，
    民事訴訟法第15條定有明文。查被告住所雖非在本院管轄範
    圍內，惟查本件原告起訴主張之侵權行為地為設於臺北市○
    ○街52號6樓之香滿樓餐廳內，揆諸首開規定，本院自有管
    轄權。
貳、原告主張：
一、原告與被告分別為中華民國寵物協會（下稱寵物協會）前任
    及現任理事長，於民國94年9月11日寵物協會理監事餐會時
    （到場理監事約35人，席開4桌），被告基於侵害原告名譽
    之故意，在不特定多數人得共見共聞之香滿樓餐廳（設臺北
    市○○街52號6樓）內，以「甲○○幹你娘雞巴」等語，造
    成原告名譽嚴重受損而難以回復。另被告復基於詆毀原告名
    譽之故意，於95年4月17日發函給內政部社會司，謊稱原告
    有拒絕交接會務經費、文書、設備及偽造文書等之不法情事
    ，亦嚴重侵害原告名譽。原告為寵物協會之前任理事長，享
    有一定之社會評價及名譽，惟經被告等此一公然侮辱之侵害
    後，已損及原告名譽。且案發當時在場之人除不特定多數人
    外，寵物協會之理、監事均有見聞，而原告遭辱罵情節並成
    為業內之話題，原告遭此羞辱受創非輕，且原告名譽受損乃
    被告之侵權行為所造成，兩者之間具有相當之因果關係，故
    原告爰依民法第184條及第195條規定，請求被告賠償精神上
    損害新臺幣（下同）580,000元。
二、被告提出的海報，是在九十四年九月底十月初印製的，當初
    印製海報，是依照94年9月23日寵物協會會議決議，有說到
    要與犬業協會合辦，且被告無法證明原告有偽造文書的問題
    。
三、聲明：（一）被告應給付原告580,000元，及自起訴狀繕本
    送達翌日起至清償日止，按年息5%計算之利息。（二）原告
    願供擔保請准宣告假執行。
參、被告則以下列辯詞置辯：
一、兩造確曾於94年9月11日參加寵物協會理監事餐會，並於該
    餐會結束前發生爭執，爭執間雖有口角，但被告未以原告所
    述對粗俗言語辱罵原告，則被告自無任何侵權行為可言，原
    告之名譽亦未受有難以回復之損害。
二、被告於95年4月17日確曾發出如原告所提函文與內政部。被
    告雖已當選寵物協會第3屆理事長，惟自該協會加開第3屆第
    1次會員大會後，該協會內之所有文書、資產等均仍由原告
    一手操弄，原告亦拒絕將寵物協會之印信、結餘經費、動產
    設備等屬於寵物協會之財產移交與被告。期間原告並多次於
    未經被告同意下自行偽造被告之署押及印章等持之行使、蓋
    印於各種文書上。原告上揭背信、偽造私文書等行為，被告
    早已於94年12月14日向臺灣板橋地方法院檢察署提出告訴，
    現並由該檢察署偵查中。是以上揭陳述均為事實，於被告回
    覆與內政部之函內亦僅將上開事實陳述予主管機關知曉，以
    便供其為適法之處分，從而，被告將對原告提出告訴之事實
    陳報主機關（非不特定多數人）知悉；於函文內亦無任何貶
    抑原告名譽之意，根本無任何不法「行為」可言，亦未致原
    告受有任何名譽上之損害。
三、原告是犬業協會的理事長，但是要求寵物協會要撥出一半的
    錢出來給犬業協會，所以凍結寵物協會的金額，且把寵物協
    會的資源移轉到犬業協會，交接財物部分，是被告一直向原
    告催討，原告才提出來，且原告還有其他資產沒有提出來，
    目前還沒有交接完畢，94年9月23日的會議是協商性質，94
    年12月4日才是最後的決議。
四、聲明：（一）請求駁回原告之訴。（二）如受不利之判決，
    被告願供擔保，請准宣告免為假執行。
肆、兩造不爭執之事實：
一、兩造為寵物協會前後任理事長，於94年9月11日舉行之寵物
    協會理監事餐會（設宴於香滿樓餐廳（臺北市○○街52號6
    樓））結束前發生爭執。
二、被告於95年4月17日確曾發出如原告所提回復函文與內政部
    社會司。
伍、得心證之理由：
一、本件原告主張於94年9月11日寵物協會理監事餐會時，被告
    基於侵害原告名譽之故意，在不特定多數人得共見共聞之香
    滿樓餐廳（設臺北市○○街52號6樓）內，以「甲○○幹你
    娘雞巴」等語，造成原告名譽嚴重受損而難以回復。另被告
    復基於詆毀原告名譽之故意，於95年4月17日發函給內政部
    社會司，謊稱原告有拒絕交接會務經費、文書、設備及偽造
    文書等之不法情事，亦嚴重侵害原告名譽等情，業據其提出
    被告發文內政部社會司之回復函影本為證，惟為被告所否認
    ，並以上開之辯詞資為抗辯，故本件爭執點在於被告是否在
    上開時地，以「甲○○幹你娘雞巴」等語，造成原告名譽受
    損？被告發文內政部社會司之函文內容是否已毀損原告名譽
    ？茲分述如下：
（一）查證人即寵物協會常務理事郭文慶於本院具結證稱：「（
      94年9月11日協會是有理監事餐會？是否有到？）是，我
      在場，在香滿樓餐廳，我與被告坐第一桌，原告是在最一
      桌（本院問：是否有聽到被告罵「甲○○幹你娘雞巴」？
      ）他就罵一句很大聲，大家都愣住了，當時被告有摔當選
      證書，．．．．（本院問：為何罵這句話？）付帳時，小
      姐找被告要付錢，結果被告說他沒有帶那麼多錢，也沒有
      信用卡，請她跟舊的理事長要錢，我沒有聽到舊理事長怎
      麼說，小姐又回來找被告，被告就罵出這句話，大家都嚇
      一跳，．．．他的態度很惡劣．．．被告是罵這句三字經
      ，很大聲」等語（見本院卷第31、32頁），可知被告確於
      上開時地對原告罵「甲○○幹你娘雞巴」髒話，現場並有
      寵物協會數十位理事在場，且原告為寵物協會前任理事長
      ，依一般社會觀念，確已基於故意而毀損原告名譽無訛，
      被告空言否認，應不足採。
（二）又查證人即寵物協會理事張煌模於本院具結證稱：「（本
      院問：兩造財物交接時，你是否有在場？）第一次交接時
      我有在場，第二次原告有提出財物要求凍結，現任的不能
      動用，（本院問：提示原告提出交接證明，上面是否你有
      簽名？）有，我是要見證這些錢不能亂用，總共金額是對
      的，當時交給幹事游皓傑，理監事會議決議，兩個理事長
      都不要管錢，錢交由第三人管理（本院問：交接時被告是
      否有在場？）這一次被告有在場（本院問：現場被告是否
      有表示意見？）沒有」等語（見本院卷第60頁），可見原
      告並無拒交經費之情事，雖被告復辯稱此係伊發存證信函
      予原告後，原告始提出來等語，惟查觀之原告提出之上開
      交接證明影本（見本院卷第43頁）內容，可知交接日期為
      94年12月4日，而被告發文內政部社會司之上開回復函文
      係95年4月17日（見本院卷第8頁），則縱然原告交接經費
      之行為係因被告催討始為之，然至少原告於94年12月4日
      已交接經費完畢，被告於95年4月17日仍故意在上開回復
      函文中陳述原告拒交經費云云，即有不實。
（三）續查原告雖提出簿冊移交清冊影本為證（見本院卷第42頁
      ），欲證明寵物協會簿冊已交接完畢，惟為被告所否認其
      上接收人欄上乙○○簽名為真正，且經本院命被告當庭書
      寫橫式姓名二十遍後，經以肉眼觀之，即發現與上開簿冊
      交接清冊上乙○○簽名，無論在筆順、書寫特徵均不同，
      故無法證明上開簿冊交接清冊為真正，則被告在上開回復
      函文中所稱原告未交付文書等語，尚非無據。
（四）再查被告辯稱原告還有資產沒有交出來云云，惟並無法證
      明原告有何資產未交出，且被告於上開回復函文中稱原告
      基於不法意圖占用辦公室，持續利用寵物協會之設備云云
      ，亦未舉證以實其說，而上開回復函文內容，已有意指原
      告侵占之嫌，自難謂無毀損原告名譽之實。
（五）末查原告主張被告於上開回復函文中為不實指述原告偽造
      文書部分，經查被告提出之台北犬業協會舉辦狗展之廣告
      宣傳單（見本院卷第45頁）末二行顯示有台北犬業協會理
      事長甲○○（即原告）、中華民國寵物協會理事長乙○○
      （即被告）簽名，然為被告否認上開之乙○○簽名真正，
      並辯稱寵物協會並未協辦犬業協會狗展等語，雖原告亦提
      出寵物協會94年9月23日第三屆第一次常務理事會會議紀
      錄（見本院卷第66頁）欲證明寵物協會已決議將協辦94年
      12月11日犬業協會狗展，惟被告亦提出94年12月4日寵物
      協會第三屆第三次理監事聯席會會議紀錄（見本院卷第67
      頁）為反證，而觀之此次會議紀錄內容係決議94年12月11
      日犬展由犬業協會辦理，成敗自行負責，甲○○領導，95
      年1月15日犬展由寵物協會辦理，乙○○領導，此決議時
      間在前次常務理事會議之前，應認始為定論，且上情亦為
      證人即寵物協會副理事長蕭世釧於本院具結證稱，94年12
      月4日理監事會決議，原告辦的（狗展）成敗就由原告負
      責，被告辦的成敗就被告負責等語（見本院卷59頁）證明
      屬實，是以犬業協會與寵物協會之狗展既係各自舉行，則
      被告見上開犬業協會狗展宣傳單有寵物協會名稱，復有非
      其親簽之被告姓名在上，主觀上自會認為係犬業協會理事
      長即原告自行將寵物協會列為協辦，並將寵物協會理事長
      即被告列名其上，故被告在上開回復函文中陳述原告未經
      其同意而擅自簽署其姓名於廣為發送之函件，並表示已向
      地檢署提出原告涉偽造文書罪嫌等語，在主觀上顯欠缺毀
      損名譽之故意，自不符合民法第184條之構成要件。
二、綜上所述，被告確於94年9月11日寵物協會理監事餐會時，
    被告基於侵害原告名譽之故意，罵原告「甲○○幹你娘雞巴
    」等語；於95年4月17日發函給內政部社會司，稱原告有拒
    絕交接會務經費、設備等語，亦屬不實，且被告亦自承有將
    上開回復函文發送至寵物協會各理事手中，自已足以侵害原
    告名譽無疑，是以被告對於原告因而所受之損害，自應負賠
    償責任。查原告為寵物協會前任理事長，在寵物協會內自享
    有一定地位，竟在各理事面前，受被告辱罵，在上開函文中
    受有不實之指述，其名譽自受有相當損害，精神受有相當痛
    苦，本院審酌兩造之身份、地位等情，認原告依民法第195
    條第1項請求非財產上之損害賠償580,000元，尚嫌過高，應
    予核減為250,000元，方屬公允。從而原告依侵權行為法律
    關係，請求被告給付250,000元及自起訴狀繕本送達被告翌
    日即95年5月16日起至清償日止，按週年利率百分之五計算
    之利息之範圍內，為有理由，應予准許，逾此部分，則無理
    由，應予駁回。
三、假執行之宣告：兩造均陳明願供擔保請求宣告假執行，或免
    為假執行，就原告勝訴部分，核均無不合，爰分別酌定相當
    擔保金額，予以准許，至原告敗訴部分，其假執行之聲請，
    即失所附麗，應予駁回。
四、因本件事證已臻明確，兩造所提出之其餘證據及陳述，經本
    院斟酌後，認與判決結果無影響，爰不一一論駁，附此敘明
    。
伍、結論：本件原告之訴為一部有理由，一部無理由，並依民事
    訴訟法第79條、第390條第2項、第392條第2項，判決如主文
    。
中    華    民    國    95    年    8     月    21    日
                  民事第二庭    法  官  黃雯惠
以上正本係照原本作成。
如對本判決上訴，須於判決送達後20日內向本院提出上訴狀。
中    華    民    國    95    年    8     月    21    日
                                書記官  林玗倩


司法院資訊處製作；財團法人民間司法改革基金會備份。
